【裁判字號】    98,交聲更,13
【裁判日期】    981124
【裁判案由】    聲明異議
【裁判全文】
臺灣屏東地方法院交通事件裁定        98年度交聲更字第13號
原處分機關  交通部公路總局高雄區監理站屏東監理站
異  議  人
即受處分人  甲○○
上列異議人因違反道路交通管理處罰條例案件，對於交通部公路
總局高雄區監理所屏東監理站民國97年6 月2 日所為之裁決（處
分案號：屏監違字第裁00－000000000 號）聲明異議，經本院以
97年度交聲字第488 號裁定撤銷原處分後，經原處分機關提起抗
告，由臺灣高等法院高雄分院以98年度交抗字第714 號裁定將原
裁定撤銷發回更審，本院裁定如下：
    主  文
異議駁回。
    理  由
一、聲明異議意旨詳如附件聲明異議狀所載。
二、按受處分人不服道路交通管理處罰條例第8 條所定主管機關
    所為之處罰，得於接到裁決書之翌日起20日內，向管轄地方
    法院聲明異議，道路交通管理處罰條例第87條第1 項定有明
    文。又處理違反道路交通管理事件，有關文書送達之程序，
    依行政程序法之規定，違反道路交通管理事件統一裁罰標準
    及處理細則第5 條亦有明文。而行政程序法中關於文書之送
    達，於應受送達人之住居所、事務所或營業所為之。但在行
    政機關辦公處所或他處會晤應受送達人時，得於會晤處所為
    之；於應送達處所不獲會晤應受送達人時，得將文書付與有
    辨別事理能力之同居人、受僱人或應送達處所之接收郵件人
    員；又送達不能依前2 條規定為之者，得將文書寄存送達地
    之地方自治或警察機關，並作送達通知書2 份，一份黏貼於
    應受送達人住居所、事務所、營業所或其就業處所門首，另
    一份交由鄰居轉交或置於該送達處所信箱或其他適當位置，
    以為送達。前項情形，由郵政機關為送達者，得將文書寄存
    於送達地之郵政機關。寄存機關自收受寄存文書之日起，應
    保存3 個月，行政程序法第72條第1 項、第73條第1 項、第
    74條亦有明定。經查：
（一）本件異議人分別於民國97年2 月18日及97年3 月28日被警
      舉發「闖紅燈」及「違反道路交通安全規則，因而肇事致
      人受傷者」等違規案件，經屏警交字第V00000000 、V000
      00 000號違規通知單移送後，原處分機關認受處分人於6
      個月內經累計記違規點數共達6 點，乃依道路交通管理處
      罰條例第63條第3 項規定，於97年6 月2 日掣開屏監違字
      第裁00 -000000000 號裁決書，裁處受處分人吊扣駕駛執
      照1 個月，並就異議人之駕駛執照限於97年7 月2 日前繳
      送，逾期不繳送：1.自97年7 月3 日起易處吊扣駕駛執照
      2 個月，並限於97年7 月17日前繳送；2.97年7 月17日前
      未繳送駕駛執照者，則自97年7 月18日起易處吊銷駕照，
      並逕行註銷駕駛執照之事實，此有屏東縣警察局舉發違反
      道路交通管理事件通知單及交通部公路總局屏東監理站屏
      監違字裁00-000000000號違反道路交通管理事件裁決書在
      卷可憑（見本院97年度交聲字第488 號卷【下稱原審卷】
      第8 、11頁），而原處分機關將上開吊扣駕駛執照及逾期
      易處吊銷駕照之裁決書以掛號寄送至異議人當時之戶籍地
      ，即屏東縣恆春鎮○○里○○路40號，然因未會晤異議人
      或其同居之家屬、受僱人，亦無應接收郵件之人員，郵務
      人員乃於97年6 月6 日將該異議人違規之裁決書寄存於恆
      春郵局以為送達之事實，復有交通部公路總局屏東監理站
      送達證書在卷足稽（見原審卷第10頁）。此外，本院復查
      無積極證據證明郵務機關人員違法捏造前揭合法送達之事
      實。是以，恆春郵局之投遞人員對異議人戶籍地所為本件
      原裁決書寄存送達之程序，即已符合前揭行政程序法關於
      寄存送達程序之規定，自已發生文書寄存送達之法律效果
      ，已甚明確。
（二）至異議人辯稱：伊從未收到該裁決書，伊住所地同號碼有
      3 家云云。然本件異議人戶籍登記地，即屏東縣恆春鎮○
      ○里○○路40號，固有尤天水、尤添敏、尤天送、尤天敏
      均設籍於同一地點，若郵務士以上開地址投送，然該送達
      通知書郵務士誤貼於其他人之門首，然尤天水等與異議人
      均為至親，且佐以異議人住所地之照片觀之（見本院卷第
      14頁），渠等之建築物均比鄰而立，縱有上開送達通知書
      誤貼之情，衡情渠等均會告知或逕行轉交予異議人收受，
      故異議人前開所辯，尚難令本院為有利於異議人之認定。
三、末以，原處分機關將前開案號裁決書交付郵務機關送達，經
    郵務機關於97年6 月6 日寄存於恆春郵局郵局。是異議人如
    欲對原處分機關上開裁決聲明異議，依照上述說明，其異議
    期間應自98年6 月7 日（即其收受裁決書之翌日，因本件裁
    決書係應逕行適用上開行政程序法規定，於完成寄存送達時
    ，發生送達之效力甚明，而無須準用民事訴訟法關於寄存送
    達生效日之規定）起至97年3 月30日之前（因異議人住所地
    於屏東縣，另需加計在途期間4 日），惟異議人係於97年12
    月5 日向原處分機關具狀聲明異議，於同年月9 日移送本院
    ，此有原處分機關移送函文、本院收狀戳章附卷可佐（見原
    審卷第1 、3 頁）。從而，依照前開法條規定及說明，本件
    異議人逾期始聲明異議，其異議權業已喪失，且屬不得補正
    ，依法自應予以駁回。
四、爰依道路交通案件處理辦法第18條，裁定如主文。
中    華    民    國    98    年    11    月    24    日
                  交通法庭      法  官  羅森德
以上正本證明與原本無異。
如不服本裁定應於收受送達後5 日內向本院提出抗告書狀敘述抗
告之理由抗告於臺灣高等法院高雄分院。
中    華    民    國    98    年    11    月    24    日
                                書記官  羅永隆


司法院資訊處製作；財團法人民間司法改革基金會備份。
